---
title: "Diabetes Data"
author: "Juan Carlos Martinez-Ovando"
date: "Otoño 2017"
output: html_document
---

```{r setup, include=FALSE}
knitr::opts_chunk$set(echo = TRUE)
rm(list=ls())
```

## Datos

```{r diabetes}
datos <- read.csv(file="data_diabetes.csv", 
                  header = TRUE)
summary(datos)

datos$value <- as.numeric(datos$value)

attr(datos, "names")

summary(datos$value)

value <- as.matrix(datos$value) 
```

## Modelo

Suponemos que `value` corresponde a las observaciones de la ariable aleatoria $Y$, la cual puede describirse con el modelo
\begin{eqnarray}
  Y_j | \alpha,\beta & \sim & Ga(y|\alpha,\beta) \\
  (\alpha,\beta) & \sim & Ga(\alpha|a_{\alpha},b_{\alpha})
                          Ga(\theta|a_{\theta},b_{\theta}),
\end{eqnarray}
para $j=1.\ldots,J$, considerando que $a_{\cdot}$ y $b_{\cdot}$ son hiperpar\'ametros fijos.

## Algoritmo

### Funciones Auxiliares

Slice sampler
```{r}
source("Auxiliar/uni.slice.R")
```

### Code
```{r function}
a_alpha <- 1
b_alpha <- 1
a_theta <- 1
b_theta <- 1
mcmc.M <- 10

uni.slice.calls <- 0
uni.slice.evals <- 0

gamma.post.mcmc <- function(value,a_alpha,b_alpha,a_theta,b_theta,mcmc.M){
  n <- dim(value)[1]
  mcmc.sim <- array(NA,dim=c(mcmc.M,2))
  # Initial values for MCMC sampling
  alpha_aux <- 1
  theta_aux <- 1
  # Run MCMC sampler
  m <- 1
  for(m in 1:mcmc.M){
    # Full posterior "alpha"
    # Full posterior "theta"
    theta_aux <- rgamma(1, shape = a_alpha + n, 
                        scale = b_alpha + sum(value))
    # Storing
    mcmc.sim[m,1] <- alpha_aux
    mcmc.sim[m,2] <- theta_aux
  }
  return(mcmc.sim)
}

mcmc.sim <- gamma.post.mcmc(value,a_alpha,b_alpha,a_theta,b_theta,mcmc.M)
summary(mcmc.sim)
plot(mcmc.sim)
hist(mcmc.sim[,1])
hist(mcmc.sim[,2])
```
