---
title: "fundamentos"
output: html_document
---

```{r options, echo = FALSE}
knitr::opts_chunk$set(
    comment = "",
    collapse = TRUE,
    message = FALSE,
    error=TRUE, 
    fig.align = "center",
    warning=FALSE
)
```

$y_{ij}$ ~ $Ga(y|\alpha, \beta)$
i - individuo i =1, ..., 70
j - mediciones para cada individuo i
y - concentración de glucosa en la sangre

$\alpha, \beta$ desconocidas


Los datos diabetes-data.csv contienen la información de medición de glucosa en la sangre de 70 pacientes con diabetes observados en diferentes momentos del tiempo (horas, días, semanas, meses).

El contenido y formato de los datos es el siguiente:

a) Fecha (date) en formato MM-DD-YYYY
b) Hora (time) en formato XX:YY
c) Código (code)
d) Nivel de glucosa (value)
e) Indicadora de paciente (individual)

Los datos de concentración en la sangre se obtienen de dos fuentes:

Mediciones electrónicas automáticas
Registros escritos en papel.
Las mediciones eletrónicas automáticas se obtienen con etiquetas de tiempo específicas, mientras que las mediciones obtenidas de los registros *escritos* corresponden a *horarios ficticios* con la siguiente relación: Desayuno (08:00), comida (12:00), cena (18:00), y hora de dormir (22:00).

El campo code corresponde al tipo de insulina administrada al paciente.

Nota: La información de la adminitración de insulina, en este momento, es irrelevante.

```{r, warning=FALSE, message=FALSE}
library(tidyverse)
library(readr)
library(stringr)
library(lubridate)
library(ggplot2)

theme_set(theme_bw())
# Lectura de datos
diabetes <- read_csv("datos/data_diabetes.csv", col_types = list(
  X1 = col_integer(),
  date = col_character(),
  time = col_time(format = ""),
  code = col_integer(),
  value = col_double(),
  individual = col_integer())) %>% 
  select(-X1)

# Catalogo de codigos
catalogo_code <- read_csv("docs/catalogo_code.csv")

```


```{r, warning=FALSE, message=FALSE}
# Base de datos 
bd_diabetes <- diabetes %>% 
  left_join(catalogo_code)
  
summary(bd_diabetes)
glimpse(bd_diabetes)
```

1. ¿Existe discrepancia (en media o distribucional) entre las mediciones reportadas de registros escritos en papel y las que son reportadas electrónicamene?

```{r, warning=FALSE, message=FALSE}
bd_mediciones <- bd_diabetes %>% 
  mutate(atributo = str_replace_all(atributo, " ", "_")) %>% 
  filter(str_detect(atributo, "medición"))

# separamos escritos vs. aparato
escritos_hrs <- c(8, 12, 18, 22)
bd_mediciones <- bd_mediciones %>% 
  mutate(tipo=ifelse((hour(time) %in% escritos_hrs) &
          (minute(time) == 0), 'papel', 'electrónico'))

# Plot 
mean_papel <- subset(bd_mediciones, tipo == 'papel') %>% 
  select(value) %>% flatten_dbl() %>% mean(na.rm = TRUE)
mean_electronicos <- subset(bd_mediciones, tipo == 'electrónico') %>% 
  select(value) %>% flatten_dbl() %>% mean(na.rm = TRUE)

ggplot(bd_mediciones, aes(x=value, fill=tipo)) +
  geom_histogram(alpha=0.2, position="identity") +
  scale_fill_manual(values=c("darkcyan", "magenta")) +
  geom_vline(aes(xintercept = mean_papel, color="magenta"), 
             show.legend = FALSE) + 
  geom_vline(aes(xintercept = mean_electronicos, color="darkcyan"),
             show.legend = FALSE ) +
  ggtitle("histogramas mediciones de glucosa")
```


2. ¿ Existe discrepancia entre las mediciones de glucosa de los pacientes entre las cuatro horas del día
donde se miden?


```{r, fig.height=3, fig.width=8, message=FALSE, warning=FALSE}
mediciones_4 <- bd_diabetes %>%
  filter(str_detect(atributo, "medición")) %>% 
  filter(hour(time) %in% c(8, 12, 18, 22), minute(time) == 0, second(time) == 0)

ggplot(mediciones_4) +
  geom_boxplot(aes(x = atributo, y = value, color = atributo)) + 
  facet_grid(~as.factor(hour(time))) +
  theme(axis.text.x=element_blank(),
        axis.ticks.x=element_blank(),
        axis.title.x=element_blank()) +
  ggtitle("Medición de glucosa en sangre")


ggplot(mediciones_4) +
  geom_boxplot(aes(x = "1", y = value, color = as.factor(hour(time)))) + 
  facet_grid(~as.factor(hour(time))) +
  theme(axis.text.x=element_blank(),
        axis.ticks.x=element_blank(),
        axis.title.x=element_blank()) +
  ggtitle("Medición de glucosa en sangre")
```

3. ¿ Existe discrepancia de las mediciones de glucosa entre pacientes?

```{r, warning=FALSE, message=FALSE}
bd_mediciones %>% 
  group_by(individual) %>% 
   filter(atributo %in% atributo[str_detect(atributo, "medición")]) %>% 
  summarise(medicion_glucosa = mean(value, na.rm = TRUE)) %>% 
  ggplot(aes(x = individual, y = medicion_glucosa)) +
  geom_point()+
  geom_line()
```

4. ¿ Existe discrepancia entre las mediciones de glucosa asociadas con la administración de insulina con respecto a las demás?

```{r, warning=FALSE, message=FALSE}
base_dosis_med <- bd_diabetes %>% 
  filter(str_detect(atributo, c("medición", "dosis")))

base_dosis_med <-base_dosis_med %>% 
  mutate(ID = group_indices_(base_dosis_med, 
                           .dots=c("individual", "date", "time")))

base_dosis_med <- base_dosis_med  %>% 
  mutate(tipo = ifelse(startsWith(atributo,"medición"),
                       "medición", "dosis")) %>% 
  select(ID, individual, date, time, value, tipo) %>% 
  distinct(individual, date, time, tipo, .keep_all = TRUE) %>% 
  spread(tipo, value) %>% 
  subset( !is.na(medición)) %>% 
  mutate(dosis=ifelse(!is.na(dosis), TRUE, FALSE))

# Plot
ggplot(base_dosis_med, aes(x = dosis, y = medición)) +
  geom_boxplot(fill = "#4271AE", colour = "#1F3552",
               alpha = 0.7) +
  stat_summary(fun.y=mean, colour="darkred", geom="point", 
               shape=18, size=3, show.legend = FALSE) + 
  scale_x_discrete(name = "Dosis incluida") +
  ggtitle("Boxplot mediciones de glucosa") 
```

5. ¿Existe una discrepancia clara entre los pacientes que reportan sus niveles de glocosa depués de haber ingerido más alimentos de lo usual?

```{r}
base_ingesta <- bd_diabetes %>% 
  filter(atributo %in% c(atributo[str_detect(atributo, "medición")], 
                         atributo[str_detect(atributo, "ingestión de comida mayor")]),
         !is.na(atributo)) %>% 
  mutate(tipo = ifelse(str_detect(atributo,"medición"), "medicion", "ingesta")) %>% 
  group_by(date, individual, tipo) %>% 
  summarise(media_glucosa = mean(value)) %>%
  spread(tipo, media_glucosa, fill=1) %>% 
  ungroup() %>% 
  mutate(ingesta = ifelse(ingesta == 0, 2, ingesta)) 

ggplot(base_ingesta, aes(x = as.factor(ingesta), y = medicion, color = as.factor(ingesta))) +
  geom_boxplot(color = c("#42f4c5","#41cdf4")) +
  stat_summary(fun.y=mean, colour="darkred", geom="point", 
               shape=18, size=3) + 
  scale_color_manual(name = "Ingesta", values = c("Sí", "No")) +
  labs(title = "Boxplot mediciones de glucosa", x = "Ingesta mayor a lo usal",
       y = "nivel de glucosa") 
  
```


### Modelo pregunta 5

- ¿Existe una discrepancia clara entre los pacientes que reportan sus niveles de glocosa depués de haber ingerido más alimentos de lo usual?

Para esta pregunta se realizó un modelo jeráquico, la jerarquía se aplica a nivel indivuo en donde los individuos comparten varianza. Esto nos permite mejorar la precisión de las estimaciones de los parámetros e incorporar incertidumbre en la estimaciones.

En este primer modelo no se busca predecir la glucosa sino verificar si existe discrepancia clara entre los pacientes que ingieren más alimentos de lo usual.

Se crea una base con el promedio diario de glucosa por individuo con un indicador que especifica si en ese día ingirió más alimentos que lo normal.


```{r}
library(R2jags)
prob<-function(x){
  out<-min(length(x[x>0])/length(x),length(x[x<0])/length(x))
  out
}

base_ingesta <- bd_diabetes %>% 
  filter(atributo %in% c(atributo[str_detect(atributo, "medición")], 
                         atributo[str_detect(atributo, "ingestión de comida mayor")]),
         !is.na(atributo)) %>% 
  mutate(tipo = ifelse(str_detect(atributo,"medición"), "medicion", "ingesta")) %>% 
  group_by(date, individual, tipo) %>% 
  summarise(media_glucosa = mean(value)) %>%
  spread(tipo, media_glucosa, fill=1) %>% 
  ungroup() %>% 
  mutate(ingesta = ifelse(ingesta == 0, 2, ingesta)) %>% 
  filter(medicion>2)

n <- nrow(base_ingesta)
n_indiv <- base_ingesta$individual %>% 
  unique() %>% 
  length()
data<-list("n"=n, "n_indv" = n_indiv, "y"=base_ingesta$medicion, "x" = base_ingesta$ingesta,
           "indiv" = base_ingesta$individual)

inits<-function(){list(alpha = rep(0,n_indiv), beta = rep(0,2), yf1=rep(1,n))}

parameters<-c("alpha","beta.adj", "yf1")

mod.reg <-jags(data,inits,parameters,model.file="modelo_ingesta.txt",
               n.iter=30000,n.chains=1,n.burnin=3000, n.thin = 1)
```

+ Simulaciones de los parámetros

```{r}
out<-mod.reg$BUGSoutput$sims.list
out.sum<-mod.reg$BUGSoutput$summary
```

En esta gráfica se observa que hay una discrepancia clara entre los pacientes que ingieren más alimentos que lo usal. $Beta1$ es negativa y representa a los días que no se ingirió mayor cantidad de almientos y $Beta2$ es positiva lo cual significa que el nivel de glucosa aumenta si se come más de lo normal.

```{r}
data.frame(Beta1 = out$beta.adj[,1], Beta2 = out$beta.adj[,2]) %>% 
  gather() %>% 
  ggplot(aes(x = value, fill = key)) +
  geom_histogram(alpha = .3) +
  scale_fill_discrete(name = "Parámetro")
```

Se grafica el parámetro $alpha$ para observar si existe alguna diferencia entre individuos. Observamos que se comportan similar.

```{r}
out.alpha<-out.sum[grep("alpha",rownames(out.sum)),]

out.alpha %>% 
  data.frame() %>% 
  arrange(mean) %>% 
  ggplot(aes(x = 1:70, y = mean)) +
  geom_point() +
  geom_errorbar(aes(x=1:70, ymin = X2.5., ymax=X97.5.))
```

+ Resúmenes estadístico de los parámetros (nodos) monitoreados

```{r}
out.sum[grep("beta", rownames(out.sum)), c(1,3,7)]

```

+ DIC

```{r}
out.dic<-mod.reg$BUGSoutput$DIC
out.dic
```


+ R2

```{r}
out.yf<-out.sum[grep("yf1",rownames(out.sum)),]

r2 <- cor(base_ingesta$medicion, out.yf[,1])^2
r2
```

+ Devianza

```{r}
mean(out$deviance)
```

Se realizó otra base y se aplica el mismo modelo para predecir la glucosa por individuo, creando una base con la media por individuo de glucosa separando si el paciente tuvo una ingesta mayor de alimentos que la usual. 

```{r}
base_ingesta <- bd_diabetes %>% 
  mutate(hora = hour(time)) %>% 
  filter(atributo %in% c(atributo[str_detect(atributo, "medición")], atributo[str_detect(atributo, "ingestión de comida mayor")]),
         !is.na(atributo)) %>% 
  mutate(tipo = ifelse(str_detect(atributo,"medición"), "medicion", "ingesta")) %>% 
  group_by(date, individual, tipo) %>% 
  summarise(media_glucosa = mean(value)) %>% 
  spread(tipo, media_glucosa, fill = 1) %>% 
  ungroup() %>% 
  mutate(ingesta = ifelse(ingesta == 0, 2, ingesta),
         unos = 1) %>% 
  group_by(individual, ingesta) %>% 
  summarise(media_glu = mean(medicion)) %>% 
  filter(media_glu>2)

n_indiv <- base_ingesta$individual %>% 
  unique() %>% 
  length()

n <- nrow(base_ingesta)

base_ingesta %>% 
  ggplot(aes(x = 1:n, y = media_glu, color=as.factor(ingesta))) +
  geom_point()

data<-list("n"=n, "n_indv" = n_indiv, "y"=base_ingesta$media_glu, "x" = base_ingesta$ingesta, 
           "indiv" = base_ingesta$individual)

inits<-function(){list(alpha = rep(0,n_indiv), beta = rep(0,2), yf1=rep(1,n))}

parameters<-c("alpha","beta.adj", "yf1")

mod.reg <-jags(data,inits,parameters,model.file="modelo_ingesta.txt",
               n.iter=30000,n.chains=1,n.burnin=3000, n.thin = 1)
```

+ Gráfica observado vs predicción

Con el cambio de base las predcción es mejor.

```{r}
out<-mod.reg$BUGSoutput$sims.list
out.sum<-mod.reg$BUGSoutput$summary
out.yf<-out.sum[grep("yf1",rownames(out.sum)),]
data.frame(y_obs = base_ingesta$media_glu, y_pred = out.yf[,1]) %>% 
  ggplot(aes(x = y_pred, y = y_obs)) +
  geom_point() +
  geom_abline(a = 0, b = 1, color = "red")
```

+ Intervalos de confianza

```{r}
data.frame(y_obs = base_ingesta$media_glu, y_pred = out.yf[,1], y_inf = out.yf[,3],
           y_sup = out.yf[,7]) %>% 
  ggplot() +
  geom_point(aes(x = 1:n, y = y_obs)) +
  geom_point(aes(x = 1:n, y = y_pred), color = "red") +
  geom_errorbar(aes(x = 1:n, ymin = y_inf, ymax=y_sup))  +
  labs(x = "Observaciones", y = "Glucosa")
```

+ Simulaciones de los parámetros

Observamos que las betas sí nos indican una discrepancia entre la diferencia de la ingesta de alimentos pero no es tan clara como el modelo anterior. 

```{r}
data.frame(Beta1 = out$beta.adj[,1], Beta2 = out$beta.adj[,2]) %>% 
  gather() %>% 
  ggplot(aes(x = value, fill = key)) +
  geom_histogram(alpha = .3) +
  scale_fill_discrete(name = "Parámetro")
```

Se grafica el parámetro $alpha$ para observar si existe alguna diferencia entre individuos. Observamos que se comportan similar.

```{r}
out.alpha<-out.sum[grep("alpha",rownames(out.sum)),]

out.alpha %>% 
  data.frame() %>% 
  arrange(mean) %>% 
  ggplot(aes(x = 1:70, y = mean)) +
  geom_point() +
  geom_errorbar(aes(x=1:70, ymin = X2.5., ymax=X97.5.))
```

En este modelo se obtiene un mejor DIC y $R^2$.

```{r}
out.dic<-mod.reg$BUGSoutput$DIC
out.dic

cor(base_ingesta$media_glu, out.yf[,1])^2
```



