---
title: "fundamentos"
output: html_document
---
$y_{ij}$ ~ $Ga(y|\alpha, \beta)$
i - individuo i =1, ..., 70
j - mediciones para cada individuo i
y - concentración de glucosa en la sangre

$\alpha, \beta$ desconocidas



Los datos diabetes-data.csv contienen la información de medición de glucosa en la sangre de 70 pacientes con diabetes observados en diferentes momentos del tiempo (horas, días, semanas, meses).

El contenido y formato de los datos es el siguiente:

a) Fecha (date) en formato MM-DD-YYYY
b) Hora (time) en formato XX:YY
c) Código (code)
d) Nivel de glucosa (value)
e) Indicadora de paciente (individual)

Los datos de concentración en la sangre se obtienen de dos fuentes:

Mediciones electrónicas automáticas
Registros escritos en papel.
Las mediciones eletrónicas automáticas se obtienen con etiquetas de tiempo específicas, mientras que las mediciones obtenidas de los registros *escritos* corresponden a *horarios ficticios* con la siguiente relación: Desayuno (08:00), comida (12:00), cena (18:00), y hora de dormir (22:00).

El campo code corresponde al tipo de insulina administrada al paciente.

Nota: La información de la adminitración de insulina, en este momento, es irrelevante.

```{r}
library(tidyverse)
library(readr)

# Lectura de datos
diabetes <- read_csv("datos/data_diabetes.csv", col_types = list(
  X1 = col_integer(),
  date = col_character(),
  time = col_time(format = ""),
  code = col_integer(),
  value = col_character(),
  individual = col_integer())) %>% 
  select(-X1)

# Catalogo de codigos
catalogo_code <- read_csv("docs/catalogo_code.csv")

```


```{r}
# Base de datos 
bd_diabetes <- diabetes %>% 
  left_join(catalogo_code)

summary(bd_diabetes)
glimpse(bd_diabetes)
```

