---
title: "mediciones_dia"
output:
  html_document: 
    df_print: paged
    highlight: tango
    theme: spacelab
---


Los datos hacen referencia a una colección de mediciones de niveles de glucosa en la sangre en un conjunto de 70 pacientes diagnósticados con diabetes tipo II

El contenido y formato de los datos es el siguiente:

a) Fecha (date) en formato MM-DD-YYYY   
b) Hora (time) en formato XX:YY   
c) Código (code)   
d) Nivel de glucosa (value)   
e) Indicadora de paciente (individual)   

Los datos de concentración en la sangre se obtienen de dos fuentes:

+ Mediciones electrónicas automáticas   
+ Registros escritos en papel.

El campo `code` corresponde al tipo de insulina administrada al paciente:

  + 48 = medición de glucosa en sangre no especificada  
  + 57 = medición de glucosa en sangre no especificada  
  + 58 = medición de glucosa en sangre antes del desayuno  
  + 59 = medición de glucosa en sangre después del desayuno  
  + 60 = medición de glucosa en sangre antes del almuerzo  
  + 61 = medición de glucosa en sangre después del almuerzo  
  + 62 = medición de glucosa en sangre antes de la cena  
  + 63 = medición de glucosa en sangre después de la cena  
  + 64 = medición de glucosa en sangre antes del aperitivo  

### ¿Existe discrepancia entre las mediciones de glucosa de los pacientes 
### entre las cuatro horas del día donde se miden?

Supongamos que las 4 horas del día son:

+ desayuno  
+ almuerzo   
+ cena   
+ aperitivo   

```{r options, echo = FALSE}
knitr::opts_chunk$set(
    comment = "",
    collapse = TRUE,
    message = FALSE,
    error=TRUE, 
    fig.align = "center",
    warning=FALSE
)
```


```{r}
library(tidyverse)
library(readr)
library(stringr)
library(lubridate)
library(ggplot2)
library(R2jags)

theme_set(theme_bw())

# Lectura de datos
diabetes <- read_csv("datos/data_diabetes.csv", col_types = list(
  X1 = col_integer(),
  date = col_character(),
  time = col_time(format = ""),
  code = col_integer(),
  value = col_double(),
  individual = col_integer())) %>% 
  select(-X1)

# Catalogo de codigos
catalogo_code <- read_csv("docs/catalogo_code.csv")

# Base de datos 
bd_diabetes <- diabetes %>% 
  left_join(catalogo_code)  %>% 
  filter(str_detect(atributo, "medición"), value >0) %>%  
  mutate(atributo = as.factor(gsub("[ ]+","_",tolower(atributo))))
```

```{r}
# Convertimos en variables indicadoras para cada medicion
dummies <- model.matrix(~ .+0, data= bd_diabetes[,6], contrasts.arg = lapply(bd_diabetes[,6], contrasts, contrasts=FALSE)) %>% 
  as.data.frame()

names(dummies) <- names(dummies) %>% gsub("atributomedición_de_glucosa_en_sangre_", "",.) %>% gsub("é", "e",.)

mediociones_dia <- bd_diabetes[,1:5] %>% bind_cols(dummies)
```



```{r}

modelo_horas_dia_jags <- 
'
model
{
# Likelihood
  for (i in 1:n) {
      y[i] ~ dnorm(eta[i], tau)

      	eta[i] <- alpha[indiv[i]] + 
              beta[1] * antes_de_la_cena[i] + 
              beta[2] * antes_del_almuerzo[i] + 
              beta[3] * antes_del_aperitivo[i] + 
              beta[4] * antes_del_desayuno[i] + 
              beta[5] * despues_de_la_cena[i] + 
              beta[6] * despues_del_almuerzo[i] + 
              beta[7] * despues_del_desayuno[i] + 
              beta[8] * no_especificada[i]
	
    	# Liga canónica    
    	mu[i] <- eta[i]
  }
  
# Priors
  for (j in 1:n_indiv) {
    alpha[j] ~ dnorm(0,0.001)
  }

  for (k in 1:m){
    beta[k] ~ dnorm(mu_coefs,tau_coefs)
  }
  
  tau ~ dgamma(0.0001,0.0001)
  mu_coefs ~ dnorm(0,0.001)
  tau_coefs ~ dgamma(0.0001,0.0001) 

# Predictions
  for (i in 1:n) { yf1[i] ~ dnorm(mu[i],tau) }

}
'
cat(modelo_horas_dia_jags, file = 'modelo_horas_dia_jags.txt')
```


```{r}
# n: num de individuos
n_indiv <- mediociones_dia %>% distinct(individual) %>% nrow()
n <- mediociones_dia %>% nrow()
m <- 8

data <- list("n" = n, "m" = m, "n_indiv" = n_indiv,
            "indiv" = mediociones_dia$individual,
            "y" = log(mediociones_dia$value),
            "antes_de_la_cena" = mediociones_dia$antes_de_la_cena,
            "antes_del_almuerzo" = mediociones_dia$antes_del_almuerzo,
            "antes_del_aperitivo" = mediociones_dia$antes_del_aperitivo,
            "antes_del_desayuno" = mediociones_dia$antes_del_desayuno,
            "despues_de_la_cena" = mediociones_dia$despues_de_la_cena,
            "despues_del_almuerzo" = mediociones_dia$despues_del_almuerzo,
            "despues_del_desayuno" = mediociones_dia$despues_del_desayuno,
            "no_especificada" = mediociones_dia$no_especificada)

inits <- function(){list(alpha = rep(0,n_indiv), beta = rep(0,m),tau = 0.01, tau_coefs = 0.01, mu_coefs = 0, yf1 = rep(1,n))}

parameters <- c("beta", "alpha", "yf1")


```



```{r}
ej2a <- jags(data = data, inits = inits, parameters.to.save = parameters, 
             model.file = "modelo_horas_dia_jags.txt", 
             n.iter = 10000, n.chains = 3, n.burnin = 1000, n.thin = 1)
```


+ Simulaciones de los parámetros (nodos)

```{r}
out_2 <- ej2a$BUGSoutput$sims.list
names(out_2)
z <- out_2$beta[,1]
```

+ Graficamente

```{r}
# CAMBIAR titulo de gráficas con base en el parametro
par(mfrow=c(2,2))
plot(z,type="l",  xlab = "Iteraciones", ylab = "parametro", panel.first = grid(), main = "beta1")
plot(cumsum(z)/(1:length(z)),type="l", ylab = "Cadena", xlab = "Iteraciones", panel.first = grid(), main = "beta1")
hist(z,freq=FALSE, xlab = "parametro", ylab = "Frec", panel.first = grid(), main = "beta1")
acf(z, main = "", panel.first = grid()) # autocovariance or autocorrelation
```



```{r}
z <- out_2$beta[,2]
# CAMBIAR titulo de gráficas con base en el parametro
par(mfrow=c(2,2))
plot(z,type="l", col = "purple", xlab = "Iteraciones", ylab = "parametro", panel.first = grid(), main = "beta2")
plot(cumsum(z)/(1:length(z)),type="l", col = 3, ylab = "Cadena", xlab = "Iteraciones", panel.first = grid(), main = "beta2")
hist(z,freq=FALSE,  xlab = "parametro", ylab = "Frec", panel.first = grid(), main = "beta2")
acf(z, main = "", panel.first = grid()) # autocovariance or autocorrelation
```


```{r}
z <- out_2$beta[,3]
# CAMBIAR titulo de gráficas con base en el parametro
par(mfrow=c(2,2))
plot(z,type="l", col = "purple", xlab = "Iteraciones", ylab = "parametro", panel.first = grid(), main = "beta3")
plot(cumsum(z)/(1:length(z)),type="l", col = 3, ylab = "Cadena", xlab = "Iteraciones", panel.first = grid(), main = "beta3")
hist(z,freq=FALSE, xlab = "parametro", ylab = "Frec", panel.first = grid(), main = "beta3")
acf(z, main = "", panel.first = grid()) # autocovariance or autocorrelation
```


```{r}
z <- out_2$beta[,4]
# CAMBIAR titulo de gráficas con base en el parametro
par(mfrow=c(2,2))
plot(z,type="l", col = "purple", xlab = "Iteraciones", ylab = "parametro", panel.first = grid(), main = "beta4")
plot(cumsum(z)/(1:length(z)),type="l", col = 3, ylab = "Cadena", xlab = "Iteraciones", panel.first = grid(), main = "beta4")
hist(z,freq=FALSE,  xlab = "parametro", ylab = "Frec", panel.first = grid(), main = "beta4")
acf(z, main = "", panel.first = grid()) # autocovariance or autocorrelation
```



```{r}
z <- out_2$beta[,5]
# CAMBIAR titulo de gráficas con base en el parametro
par(mfrow=c(2,2))
plot(z,type="l", col = "purple", xlab = "Iteraciones", ylab = "parametro", panel.first = grid(), main = "beta5")
plot(cumsum(z)/(1:length(z)),type="l", col = 3, ylab = "Cadena", xlab = "Iteraciones", panel.first = grid(), main = "beta5")
hist(z,freq=FALSE,  xlab = "parametro", ylab = "Frec", panel.first = grid(), main = "beta5")
acf(z, main = "", panel.first = grid()) # autocovariance or autocorrelation
```


```{r}
z <- out_2$beta[,6]
# CAMBIAR titulo de gráficas con base en el parametro
par(mfrow=c(2,2))
plot(z,type="l", col = "purple", xlab = "Iteraciones", ylab = "parametro", panel.first = grid(), main = "beta6")
plot(cumsum(z)/(1:length(z)),type="l", col = 3, ylab = "Cadena", xlab = "Iteraciones", panel.first = grid(), main = "beta6")
hist(z,freq=FALSE,  xlab = "parametro", ylab = "Frec", panel.first = grid(), main = "beta6")
acf(z, main = "", panel.first = grid()) # autocovariance or autocorrelation
```



```{r}
z <- out_2$beta[,7]
# CAMBIAR titulo de gráficas con base en el parametro
par(mfrow=c(2,2))
plot(z,type="l", col = "purple", xlab = "Iteraciones", ylab = "parametro", panel.first = grid(), main = "beta7")
plot(cumsum(z)/(1:length(z)),type="l", col = 3, ylab = "Cadena", xlab = "Iteraciones", panel.first = grid(), main = "beta7")
hist(z,freq=FALSE,  xlab = "parametro", ylab = "Frec", panel.first = grid(), main = "beta7")
acf(z, main = "", panel.first = grid()) # autocovariance or autocorrelation
```



```{r}
z <- out_2$beta[,8]
# CAMBIAR titulo de gráficas con base en el parametro
par(mfrow=c(2,2))
plot(z,type="l", col = "purple", xlab = "Iteraciones", ylab = "parametro", panel.first = grid(), main = "beta8")
plot(cumsum(z)/(1:length(z)),type="l", col = 3, ylab = "Cadena", xlab = "Iteraciones", panel.first = grid(), main = "beta8")
hist(z,freq=FALSE,  xlab = "parametro", ylab = "Frec", panel.first = grid(), main = "beta8")
acf(z, main = "", panel.first = grid()) # autocovariance or autocorrelation
```

+ Resúmenes estadístico de los parámetros (nodos) monitoreados

```{r}
out_resumen_2 <- ej2a$BUGSoutput$summary
out_resumen_2[grep("beta", rownames(out_resumen_2)),]
```



+ DIC

```{r}
out_dic_2 <-  ej2a$BUGSoutput$DIC
out_dic_2
```


+ R2

```{r}
out_yf1 <- out_resumen_2[grep("yf1",rownames(out_resumen_2)),1]

r2 <- cor(data$y, out_yf1)^2
r2
```

+ Devianza

```{r}
mean(out_2$deviance)
```

+ Gráfica de ajuste

```{r}
plot(data$y, out_yf1, col =3, pch =16) 
abline(a=0, b=1 , col = 1, lwd =2)
grid()
```






















